【裁判字號】    98,易,23
【裁判日期】    980619
【裁判案由】    詐欺
【裁判全文】
臺灣新竹地方法院刑事判決                98年度易字第23號
公  訴  人  臺灣新竹地方法院檢察署檢察官
被      告  乙○○
上列被告因詐欺案件，經檢察官聲請簡易判決處刑（臺灣桃園地
方法院檢察署97年度偵字第14980 號），並經臺灣桃園地方法院
改依通常程序後判決移轉管轄本院（97年度易字第896 號），及
移送併案審理（臺灣新竹地方法院檢察署97年度偵字第8580號、
臺灣花蓮地方法院檢察署97年度偵字第3284號），本院合議庭裁
定改依簡式審判程序，並判決如下：
    主  文
乙○○幫助共同犯詐欺取財罪，處有期徒刑貳月，如易科罰金，
以新臺幣壹仟元折算壹日。緩刑貳年，緩刑期內付保護管束，並
應向指定之公益團體、地方自治團體或社區提供肆拾小時之義務
勞務。
    事  實
一、乙○○明知近年來臺灣社會盛行以虛設、租賃、借用或買賣
    人頭帳戶之方式，供詐騙集團作為詐欺他人交付財物等不法
    用途，應可預見他人向其收購金融機構帳戶之存摺、印章、
    金融卡及可語音查詢個人存款帳戶之密碼者，目的及手段詭
    異，應有持帳戶等相關物件，供己詐騙他人錢財等之意圖，
    ，竟因無工作有生活經濟上壓力，而為應徵司機工作，而基
    於基於縱有人以其金融帳戶實施詐欺犯罪亦不違背其本意之
    幫助詐騙集團從事詐欺取財行為的犯罪意思，於民國96年12
    月3 日，在新竹市火車站前，將所申設之渣打國際商業銀行
    中正簡易型分行（下稱渣打商銀）帳號：000-00000000000
    號之存褶、提款卡及密碼，交付予姓名年籍均不詳之成年男
    子使用。嗣該不詳姓名年籍之成年男子取得前開帳戶後，即
    與其所屬犯罪集團成員，共同基於意圖為自己不法所有之犯
    意聯絡，分別於於同年月5 日晚間9 時46分許，以電話告
    知丙○○，誆稱係博客來員工，因先前購書時，設定有誤，
    須至提款機操作變更為由，致丙○○信以為真，而依指示操
    作，接續匯款共46,983元，其中匯款17,000元至所指定乙○○之上開渣打商銀帳戶內。另匯款29,983元至所指定何文盛
    之慶豐商銀帳戶內（何文盛所涉當幫助詐欺取財犯行，另行
    由臺灣桃園地方法院審結）。另於同年月5 日晚間，以電
    話告知甲○○，誆稱係博客來員工，因先前購書時，扣款設
    定有誤，須至提款機操作止付功能，因無法順利設定，又指
    示甲○○匯款監管，致甲○○信以為真，而依指示操作，匯
    款25,000元至所指定乙○○之上開渣打商銀帳戶內。於同
    年月5 日某時，以電話告知楊憲民，誆稱係金石堂網路書局
    ，因網路交易付款方式勾選有誤，需至郵局取消分期付款設
    定，並需從自己帳戶中列印清單告知存款金額，再經由指示
    將100,000 元存入指定乙○○之上開渣打商銀帳戶內。致楊
    憲民以為真，而依指示操作，分四次接續匯款50,000元（共
    200,000 元）至所指定乙○○之上開渣打商銀帳戶內。嗣丙○○、甲○○及楊憲民、楊智卿等3 人事後查覺有異，發現
    受騙並報警處理，始悉上情。
二、案經桃園縣政府警察局桃園分局、新竹市警察局第一分局及
    花蓮縣警察局分別報請臺灣桃園地方法院檢察署檢察官、臺
    灣新竹地方法院檢察署檢察官及臺灣花蓮地方法院檢察署檢
    察官偵查起訴移送併辦。
    理  由
一、本件被告乙○○所犯詐欺取財罪，非死刑、無期徒刑、最輕
    本刑為3 年以上有期徒刑之罪，被告於本院準備程序進行中
    ，就被訴事實為有罪之陳述，經本院認合於刑事訴訟法第27
    3 條之1 第1 項之規定，裁定進行簡式審判程序，合先敘明
    。
二、認定犯罪事實所憑證據及理由
（一）上揭犯罪事實，業據被告於本院準備程序及簡式審判程序
      中坦白承認，並有被害人丙○○（97年度偵字第14980 號
      卷第18至19頁）、甲○○（97年度偵字第2223號卷第18至
      19頁）及楊憲民（本院卷第39至40頁）於警詢中指述遭詐
      騙情節明確。復有新竹市警察局第二分局埔頂派出所受理
      刑事案件報案資料4 紙（97年度偵字第14980 號卷第33至
      36頁）、臺北縣政府警察局新莊分局福營派出所受理刑事
      案件報案資料5紙（97年度偵字第2223號卷第15至17、20
      、22頁）、嘉義縣警察局朴子分局受理刑事案件報案資料
      4 紙（本院卷第39、41、42頁）、郵局、渣打銀行自動櫃
      員機交易明細表各1 紙（97年度偵字第14980 號卷第37頁
      ）、渣打銀行自動櫃員機交易明細表1 紙（97年度偵字第
      2223號卷第21頁）、渣打銀行自動櫃員機交易明細表4 紙
      （本院卷第41頁）及渣打國際商業銀行股份有限公司中正
      簡易分行97年3 月5 日渣打商銀中正字第09700039號函所
      附渣打商銀帳號：000-00000000000 號帳戶之開戶資料及
      交易明細表（97年度偵字第14980 號卷第54至67頁）1 份
      在卷足憑。
（二）又按刑法上之故意，分直接故意（確定故意）與間接故意
      （不確定故意），「行為人對於構成犯罪之事實，明知並
      有意使其發生者」為直接故意；又「行為人對於構成犯罪
      之事實，預見其發生而其發生並不違背其本意者」為間接
      故意；而參以郵政儲金或銀行帳戶可供款項之存匯、提領
      ，一般人均可輕易申請開設，並無任何資格條件之限制，
      苟有使用金融存款帳戶之正當用途，自以使用其本人或可
      信賴之親友申請之帳戶，最為便利安全，始可避免帳戶名
      義人反悔或心存歹念，利用通知掛失止付、變更存戶印鑑
      圖章或換摺之方式，將帳戶內之款項領走一空，反致使用
      帳戶人蒙受損失，苟非為犯罪等不法目的或為掩飾自己真
      實身分，並藉以逃避查緝，依常情並無捨棄自己申設帳戶
      而迂迴以花費金錢或其他方法向無相當信賴關係之陌生人
      取得帳戶使用之理，且近年來以詐欺取財之犯罪類型層出
      不窮，該等犯罪，多數均係利用他人帳戶作為詐欺所得財
      物之出入帳戶，業經媒體廣為披載，是依一般人通常之知
      識、智能及經驗，均已詳知向陌生人購買、承租或其他方
      法取得帳戶者，多係欲藉該帳戶取得不法犯罪所得，且隱
      匿帳戶內資金之實際取得人之身分，以逃避追查，被告係
      成年且有智識之人，對於交付上開銀行帳戶之提款卡及密
      碼予真實姓名年籍不詳之詐欺集團成員，將可能被用來作
      為詐欺取財等非法用途上，應有所預見，被告顯有幫助詐
      欺取財之不確定故意存在，應堪認定，本件事證明確，被
      告犯行堪予認定，應依法論科。
四、論罪：
（一）按幫助犯之成立，主觀上行為人須有幫助故意，客觀上須
      有幫助行為，亦即刑法上之幫助犯，係對於犯罪與正犯有
      共同之認識，而以幫助之意思，對於正犯資以助力，而未
      參與實施犯罪之行為者而言（最高法院75年度臺上字第15
      09號、84年度臺上字第5998號、第6475號、88年度臺上字
      第1270號判決均同此意旨）。查該自稱博客來員工或金石
      堂網路書店之詐騙集團成員等成年人就上開分別對被害人
      丙○○、甲○○及楊憲民等3 人之詐欺取財犯行，有犯意
      聯絡及行為分擔，為共同正犯。次查本件被告基於幫助他
      人詐欺取財之不確定故意，將其所有之銀行帳戶提款卡、
      密碼提供予詐騙集團成員使用，以利其取得人頭帳戶及誘
      使他人匯入款項後自該帳戶提領花用，被告所為亦僅係刑
      法詐欺罪構成要件以外之行為，復無證據證明被告人有參
      與詐欺犯行之實施，應屬刑法第30條之幫助犯。又查被告
      以一提供銀行帳戶提款卡、密碼之幫助行為，幫助犯罪集
      團分別詐取丙○○、甲○○及楊憲民等3 人之財物，應僅
      成立1 次幫助犯罪行為。是核被告所為，係犯刑法第339
      條第1 項、第30條第1 項前段之幫助共同詐欺取財罪。
（二）又被告係幫助他人犯罪，爰依刑法第30條第2 項之規定，
      按正犯之刑減輕之。
（三）科刑：爰審酌被告其得以知悉所提供之相關金融帳戶將遭
      人供做詐欺取財之工具，竟任將其所有之相關金融帳戶資
      料交付予不法份子使用，非惟幫助詐騙者遂行詐財目的，
      同時使詐財者得以隱匿其真實身分，降低遭查獲之風險，
      助長犯罪之猖獗，破壞社會秩序甚鉅，惟被告前無任何刑
      事紀錄，此有臺灣高等法院被告前案紀錄表1 份在卷可佐
      ，足徵其素行良善，且於本院審理時坦認犯行不諱，態度
      良好，已具悔意等一切情狀，量處如主文所示之刑，併諭
      知易科罰金之折算標準，以示懲儆。
（四）緩刑及付保護管束：被告前未曾因故意犯罪受有期徒刑以
      上刑之宣告，此有臺灣高等法院被告前案紀錄表各1 份在
      卷可查，因一時失慮致罹刑典，經此次偵查程序及科刑之
      教訓後，應已知所警惕，相信不會再犯，本院綜核各情認
      上開刑之宣告，已足策其自新，所宣告之刑，以暫不執行
      為適當，爰併予宣告緩刑2 年。另為使其深切反省，依刑
      法第74條第2 項第5 款之規定，諭知被告應向指定之公益
      團體、地方自治團體或社區提供40小時之義務勞務，並依
      刑法第93條第1 項第2 款諭知緩刑期內付保護管束，以啟
      自新，兼觀後效。至於被告究應向何公益團體、地方自治
      團體或社區提供義務勞務，屬執行之問題，應由執行檢察
      官斟酌全案情節及各公益團體、地方自治團體或社區之需
      求，妥為指定，併予敘明。
五、據上論斷，應依刑事訴訟法第273 條之1 第1 項、第299 條
    第1 項前段，刑法第339 條第1 項、第30條第1 項前段、第
    2 項、第41條第1 項前段、第74條第1 項第1 款、第2 項第
    5 款、第93條第1 項第2 款，刑法施行法第1 條之1 第1 項
    、第2 項前段，判決如主文。
本案經檢察官陳玉華到庭執行職務。
中    華    民    國    98    年    6     月    19    日
                  刑事第一庭    法  官  方鴻愷
以上正本證明與原本無異。
如不服本判決應於收受本判決後10日內向本院提出上訴書狀，上
訴書狀應敘述具體理由。上訴書狀未敘述上訴理由者，應於上訴
期間屆滿後20日內補提理由書狀於本院 (均須按他造當事人之人
數附繕本 )「切勿逕送上級法院」。
中    華    民    國    98    年    6     月    19    日
                                書記官  周育瑜


司法院資訊處製作；財團法人民間司法改革基金會備份。
